臺灣嘉義地方法院刑事裁定
111年度聲字第917號
聲明異議人  
即  受刑人  羅仁德


上列聲明異議人因公共危險案件，不服檢察官執行之指揮（111
年度執字第3026號），聲明異議，本院裁定如下：
    主  文
聲明異議駁回。
    理  由
一、聲明異議意旨略以：聲明異議人即受刑人羅仁德於111年6月
    間，至外縣市打零工賺取微薄工錢餬口，並開始戒酒迄今。
    因家庭經濟狀況貧困，目前跟哥哥同住，哥哥沒有工作，仰
    賴我賺錢扶養，請求准予易科罰金。爰依刑事訴訟法第484
    規定，對於檢察官之執行指揮聲明異議等語。
二、按受刑人或其法定代理人或配偶，以檢察官執行之指揮為不
    當者，得向諭知該裁判之法院聲明異議，刑事訴訟法第484
    條定有明文。又該條所稱之聲明異議，必須檢察官執行之指
    揮為不當者，始得為之，所謂檢察官執行之指揮不當，係指
    就執行之指揮違法及執行方法不當等情形而言。次按犯最重
    本刑為5年以下有期徒刑以下之刑之罪，而受6月以下有期徒
    刑或拘役之宣告者，依刑法第41條第1項規定，固得易科罰
    金。但易科罰金，難收矯正之效或難以維持法秩序者，不在
    此限。又依前項規定得易科罰金而未聲請易科罰金者，以及
    受6月以下有期徒刑或拘役之宣告，而不符前項易科罰金之
    規定者，依同條第2項、第3項規定，固均得易服社會勞動。
    然因身心健康之關係，執行顯有困難者，或易服社會勞動，
    難收矯正之效或難以維持法秩序者，不適用之，同條第4項
    亦定有明文。上開易刑處分之否准，係法律賦予檢察官指揮
    執行時之裁量權限，執行檢察官自得考量受刑人之實際情況
    ，是否有難收矯正之效或難以維持法秩序，以作為其裁量是
    否准予易科罰金或易服社會勞動之憑據，非謂一經判決宣告
    易科罰金之折算標準，執行檢察官即應為易科罰金或易服社
    會勞動之易刑處分。再按依刑事訴訟法第457條第1項前段之
    規定，有關宣告有期徒刑、拘役得否准許易科罰金之執行裁
    判事項，應由為裁判法院對應之檢察署檢察官指揮之。再考
    量易科罰金制度，其性質屬易刑處分，乃基於特別預防刑事
    政策之立法，冀各罪如因受短期自由刑宣告之受刑人，經由
    易科罰金之處罰促使改過遷善達到復歸社會之刑罰目的；至
    是否有上開法條所稱「難收矯正之效或難以維持法秩序」之
    情形，則係由執行檢察官於具體個案，審酌犯罪特性、情狀
    及受刑人個人因素等事項而為合於立法意旨之裁量，檢察官
    此項裁量權之行使，倘無違法、不當或逾越法律授權等濫用
    權力之情形，即不得任意指摘其執行指揮有何違法、不當，
    自無對之聲明異議之餘地（最高法院111年度台抗字第437號
    裁定意旨參照）。
三、經查：
　㈠聲明異議人因酒後駕車之公共危險案件，經本院以111年度嘉
    交簡字第498號判決判處有期徒刑5月，如易科罰金，以新臺
    幣1千元折算1日，於111年9月13日確定。該案經檢察官以11
    1年度執字第3026號案件執行，於111年10月4日進行初步審
    核，認聲明異議人「酒駕犯罪經查獲3犯以上」，故否准易
    科罰金、易服社會勞動，並於同年月5日向聲明異議人發執
    行傳票，傳喚其於同年11月1日到場執行。聲明異議人嗣具
    狀敘明理由，聲請准予易科罰金，然經檢察官依其所請再次
    審核，仍認為：經綜合卷證，依聲明異議人個案情節，不入
    監服刑，難收矯正之效或難以維持法秩序，遂以111年10月2
    4日嘉檢曉三111執3026字第1119029750號函覆：「因酒駕犯
    罪經查獲三犯以上，業已核定不准易科罰金，請於111年11
    月1日上午9時到案執行，如認為檢察官執行之指揮不當，請
    逕向諭知該裁判之法院聲明異議」等語。上開事實業經本院
    調閱臺灣嘉義地檢署111年度執字第306號卷宗核閱無訛，並
    有臺灣高等法院被告前案紀錄表附卷可參，首堪認定。
　㈡聲明異議人多次涉犯酒後駕車之公共危險案件，分別①經本院
    以104年度嘉交簡字第1468號判決判處有期徒刑3月確定；②
    經本院以109年度嘉交簡字第1101號判決判處有期徒刑4月確
    定；③經本院以110年度嘉交簡字第516號判決判處有期徒刑5
    月確定；④經本院以111年度嘉交簡字第498號判決判處有期
    徒刑5月確定（即本案）。前開①至③所示案件，均經易科罰
    金執行完畢，此有臺灣高等法院被告前案紀錄表可參，堪認
    被告於109年迄今，係連年再犯酒後駕車犯行。然聲明異議
    人於前案三度易科罰金執行完畢後，仍未從中記取教訓，竟
    於110年12月10日易科罰金執行完畢後半年內，隨即再犯本
    案。另經查閱本案嘉義市政府警察局第二分局刑事偵查卷宗
    ，可知本案發生時，聲明異議人業經吊扣駕照，其依法係禁
    止駕駛車輛，然其仍於酒後無照騎乘機車上路，又因違反交
    通規則而經警攔查，進而查獲，並測得其吐氣酒精濃度達每
    公升0.41毫克。由此顯見聲明異議人完全無視交通規則及刑
    法等規定，對於刑罰之反應力亦極為薄弱，所為對於自身及
    其他用路人安全均具高度危險。
　㈢綜上各節，足認聲明異議人自制能力低落，且漠視法令及他
    人生命、身體、財產安全，均未因各次前案有期徒刑易科罰
    金之執行而有所警惕，倘若本案仍准予易科罰金或易服社會
    勞動，確有難收矯正之效及難以維持法秩序之情事。檢察官
    於指揮執行時，既已將聲明異議人具狀所陳之意見納入考量
    ，並依聲明異議人之個案具體情事，考量其犯罪特性、情節
    後，方以前述理由否准本案易刑處分，檢察官所為之處分合
    乎本案個案事實，並未逾越法律授權、專斷或有將與事件無
    關之因素考慮在內等濫用權力之情事，自難認有何執行指揮
    違法或不當之處。
　㈣至聲明異議人雖以上開情詞，對檢察官之執行指揮為聲明異
    議，然其所述事由均無礙於上開「難收矯正之效」及「難以
    維持法秩序」之認定，要難憑此而認檢察官之執行指揮有何
    違法或不當。
四、綜上所述，執行檢察官於指揮執行時，已具體審查個案情形
    妥為考量，此乃執行檢察官本於法律所賦與指揮刑罰執行職
    權之行使，所為之判斷，其裁量權之行使經核並無違法或不
    當之情形。聲明異議意旨徒憑己見，指摘檢察官不得易科罰
    金之執行指揮為不當，難認可採。本件聲明異議為無理由，
    應予駁回。
五、依刑事訴訟法第486條，裁定如主文。
中　　華　　民　　國　　111 　年　　11　　月　　21　　日
                  刑事第五庭    法　官　陳盈螢
上列正本證明與原本無異。
如不服本裁定，應於裁定送達後5日內向本院提出抗告狀（應附
繕本）。
中　　華　　民　　國　　111 　年　　11　　月　　21　　日
                                書記官  陳孟瑜